【裁判字號】    96,易,1672
【裁判日期】    970715
【裁判案由】    偽造貨幣
【裁判全文】
臺灣彰化地方法院刑事判決              96年度易字第1672號
公  訴  人  臺灣彰化地方法院檢察署檢察官
被      告  丙○○
上列被告因行使偽造有價證券案件，經檢察官聲請簡易判決處刑
（96年度偵字第7829號），由本院彰化簡易庭移送改依通常訴訟
程序審理（96年度彰簡字第995號），本院判決如下：
    主  文
丙○○無罪。
    理  由
一公訴意旨：
  (一)被告丙○○意圖供行使之用，於不詳時地收集面額均為1百
    元之偽造美鈔5張（號碼分別為A00000000B、A00000000B、
    A00000000B、A00000000B、A00000000B），再於民國96年8
    月22日下午3時10分許，持往彰化縣彰化市○○路39號兆豐
    國際商業銀行北彰化分行（下稱兆豐銀行），向櫃檯承辦行
    員乙○○提示，要求依當時匯率兌換等值之新臺幣，經乙○
    ○以驗鈔機檢驗，察覺紙質有異，轉知該行襄理謝佳璋處理
    ，並報警前來而查獲，及扣得上開偽鈔（起訴書犯罪事實原
    記載，美鈔係真實姓名年籍不詳綽號「小鄭」之成年男子為
    供借款擔保而交付被告，業經檢察官於本院審理中提出補充
    理由書，更正如上）。
  (二)被告涉犯刑法第201條第2項行使偽造有價證券罪嫌（起訴書
    證據並所犯法條欄原記載，被告涉犯刑法第196條第2項行使
    偽造貨幣罪嫌，業經檢察官於本院審理中提出補充理由書，
    更正如上）。
二公訴意旨所憑論據：
  (一)被告於警詢、檢察官偵查中之供述。
  (二)證人乙○○、謝佳璋於警詢、檢察官偵查中之證述。
  (三)兆豐銀行截留偽造變造仿造美金券幣通報單、扣案之偽鈔及
    其照片、遠傳電信股份有限公司電話基本資料查詢回覆單、
    臺灣銀行協助鑑驗美鈔真偽函文。
三被告之辯解：被告不知如何判斷美鈔真偽，扣案之偽鈔係甲○
  ○即「小鄭」為供擔保新臺幣1萬2千元之借款而交付，被告持
  至銀行兌換時，經由行員告知，始知偽造，被告如明知其事，
  不可能以連號偽鈔持往兌換，況被告事後亦配合偵辦，並未逃
  跑。
四本院之判斷：
  (一)被告以外之人於審判外之陳述，雖不符刑事訴訟法第159條
    之1至第159條之4之規定，而經當事人於審判程序同意作為
    證據，法院審酌該言詞陳述或書面陳述作成時之情況，認為
    適當者，亦得為證據，同法第159條之5第1項定有明文。本
    案當事人所提出之證據，且屬被告以外之人於審判外之陳述
    者，因雙方均同意採為證據，又無不適當情形，符合刑事訴
    訟法第159條之5第1項規定，應得為證據。
  (二)犯罪事實應依證據認定之，無證據不得認定犯罪事實；檢察
    官就被告犯罪事實，應負舉證責任，並指出證明之方法；不
    能證明被告犯罪者，應諭知無罪之判決，刑事訴訟法第154
    條第2項、第161條第1項、第301條第1項分別定有明文。又
    刑法第201條第2項之行使偽造有價證券罪，以明知係偽造之
    有價證券而故意行使為成立要件；如不知該有價證券係屬偽
    造，縱有行使，亦屬無故意之行為，應不為罪。
  (三)被告於公訴意旨所載時地持扣案之偽鈔兌換新臺幣，經兆豐
    銀行報警查獲等情，為被告所不爭執（本院卷第33頁正面）
    ，並經證人即兆豐銀行職員乙○○、謝佳璋於警詢、檢察官
    偵查中及本院審理中證述明確（偵查卷第10至11、35、45頁
    ，本院卷第67至68頁），且有偽鈔扣案（偵查卷第31頁），
    及扣押筆錄、兆豐銀行截留偽造變造仿造美金券幣通報單、
    偽鈔照片、臺灣銀行協助鑑驗美鈔真偽函文在卷可稽（偵查
    卷第12至15、21至24、58頁），固屬實情。惟查：
    1.美鈔乃外國紙幣，在我國無強制通用效力，一般人日常既
      未習於行使，對於形式外觀與真鈔無異之偽鈔，如無專門
      知識、經驗，實難具備真偽之判斷能力。檢察官於本院準
      備程序雖主張，扣案偽鈔之其中1張，稍加碰觸即一分為
      二，且5張之厚薄不同（本院卷第33頁反面），惟紙幣之
      厚薄，差僅纖毫，非仔細觀察，無以得見，且上開偽鈔分
      叉之情狀，係至本院準備程序勘驗時始發生，並非查獲時
      即已存在，無從據以認為被告於兌換時即知其紙質粗劣；
      其次，前揭臺灣銀行協助鑑驗美鈔真偽函文內容，並未敘
      明其憑以鑑定所用之知識、經驗，經本院電洽該行詢問鑑
      定經過，則覆稱「本行協助鑑定美鈔真偽，均係由本行專
      員人工鑑定，且本行僅係協助鑑定，故僅能確定係偽鈔，
      惟無法提供書面鑑定報告」等語，有電話洽辦公務記錄單
      可稽（本院卷第61頁），究竟驗鈔專業人員以外之一般人
      能否辨識真偽，亦非無疑；再者，證人乙○○於本院審理
      中結證稱，其係承辦國外匯兌業務，幾乎每日均經手美鈔
      ，雖觸摸扣案之偽鈔時即知有異，但因仿冒逼真，一般人
      難以察覺等語（本院卷第68頁正面），是依此部分證述，
      扣案之偽鈔形式外觀實與真鈔無異，本院又查無被告具備
      判斷真偽之能力，益難認其明知係偽鈔。
    2.扣案之偽鈔號碼分別為A00000000B、A00000000B、A00000
      000B、A00000000B、A00000000B，末4張連號，苟被告明
      知係偽造，為掩飾其犯行，本得分次兌換，以預留辯解並
      脫免刑責，其捨此不為而同時兌換，尤難認其明知故犯，
      自不能因其中4張為連號，率認被告知悉偽造之情並有犯
      罪之故意。
    3.檢察官於本院準備程序固以遠傳電信股份有限公司電話基
      本資料查詢回覆單為據，認被告所稱「甲○○」即「小鄭
      」既非0000000000號行動電話之申辦人，應無此人（本院
      卷第32頁反面），惟被告於檢察官偵查中所提字條上記載
      之甲○○，確有此人，其於本院審理中亦結證稱該字條係
      伊書寫無誤（偵查卷第39頁、本院卷第183至185頁），尚
      難認被告所辯之偽鈔來源確屬虛構。雖證人甲○○否認綽
      號「小鄭」，並稱不認識被告、未曾將該字條及扣案之偽
      鈔交付被告云云，惟扣案之偽鈔面額合計5百美元，折合
      新臺幣約1萬餘元，此為公知之事實，不論被告與證人甲
      ○○有無往來，被告辯稱扣案之偽鈔初係供擔保新臺幣1
      萬2千元之借款，尚無違經驗或論理法則；況交付之人可
      能係因心知肚明，乃以擔保為由轉手與被告，故不願親往
      兌現，依此仍難認被告明知扣案物品為偽鈔。
  (四)綜上所述，公訴意旨所憑證據，既不足以證明被告明知扣案
    物品為偽造之美鈔而持以行使，被告亦不負自證無罪義務，
    本院復查無其他積極證據足認被告確有本件犯行，不能證明
    犯罪，自應諭知無罪判決。
據上論斷，應依刑事訴訟法第452條、第301條第1項，判決如主
文。
本案經檢察官吳曉婷到庭執行職務。
中    華    民    國    97    年    7     月    15    日
                  刑事第四庭  審判長法  官  周淡怡
                                    法  官  周莉菁
                                    法  官  廖政勝
以上正本證明與原本無異。
如不服本判決，應於判決送達後10日內，向本院提出上訴狀（須
敘述具體理由，並附繕本，上訴狀勿逕送上級法院）。
告訴人或被害人對於判決如有不服具備理由請求檢察官上訴者，
其上訴期間之計算係以檢察官收受判決正本之日期為準。
中    華    民    國    97    年    7     月    15    日
                                    書記官  莊何江


司法院資訊處製作；財團法人民間司法改革基金會備份。
